臺灣新竹地方法院刑事判決
111年度訴字第90號
公  訴  人  臺灣新竹地方檢察署檢察官
被      告  陳火隆



上列被告因家庭暴力之傷害等案件，經檢察官提起公訴（110 年
度偵字第14562 號），本院判決如下：
    主  文
甲○○犯傷害罪，處拘役伍拾伍日，如易科罰金，以新臺幣壹仟
元折算壹日。
    事  實
一、緣甲○○與丙○○前為夫妻關係，乙○○為2 人之女，是以
　　甲○○與渠等間分別具有家庭暴力防治法第3 條第1 款、第
　　3 款之家庭成員關係。甲○○因對於丙○○有所不滿，乃基
　　於恐嚇危害於安全、妨害他人行使權利及傷害他人身體之犯
　　意，於民國110 年10月5 日6 時22分許起至同日8 時9 分許
　　止，在不詳地點，以手機接續傳送「沒有要來市場工作了嗎
　　？」、「那就今天全部搬走，中午我就買鎖回去換…」、「
　　如果不來市場，那妳們也不用住我家了，妳搞不懂嗎？」、
　　「趁早搬走，我也了無牽掛，等著看妳的報應」、「到時影
　　片我會公布的，第一個先給妳兒子看…」、「當狗看到後不
　　知道有什麼感想呢？」等訊息恫嚇丙○○，使其心生畏懼，
　　致生危害於其生命、身體、名譽及財產之安全，丙○○因此
　　著手收拾東西準備搬走。甲○○隨即於同日10時50分許，前
　　往其所有但已提供予丙○○與乙○○暨其他子女共同居住位
　　於新竹市○○街000 巷00弄0 號之房屋，見丙○○準備搬離
　　，甲○○竟以徒手方式將丙○○及乙○○強拉至屋外，妨害
　　渠等行動自由之權利，並致丙○○因此受有雙側上肢多處挫
　　傷併擦傷之傷害，暨乙○○因此受有右手肘挫傷併擦傷之傷
　　害。
二、案經丙○○及乙○○均訴由新竹市警察局第一分局報請臺灣
　　新竹地方檢察署檢察官偵查起訴。
    理  由
一、按被告以外之人於審判外之言詞或書面陳述，除法律有規定
    者外，不得作為證據，刑事訴訟法第159 條第1 項固定有明
    文；惟被告以外之人於審判外之陳述，雖不符同法第159 條
    之1 至第159 之4 之規定，而經當事人於審判程序同意作為
    證據，法院審酌該言詞陳述或書面陳述作成時之情況，認為
    適當者，亦得為證據。又當事人、代理人或辯護人於法院調
    查證據時，知有第159 條第1 項不得為證據之情形，而未於
    言詞辯論終結前聲明異議者，視為有前項之同意，刑事訴訟
    法第159 條之5 第1 項、第2 項亦定有明文。經查，本判決
    所引用以下被告以外之人於審判外之陳述之供述證據及其餘
    所依憑判斷之非供述證據等證據方法，在本案言詞辯論終結
　　前，檢察官及被告均未就本判決其餘所引用被告以外之人於
　　審判外之陳述及所調查之證據主張有刑事訴訟法第159 條第
　　1 項不得為證據之情形，復均未曾於言詞辯論終結前聲明異
　　議（見訴字第90號卷第49、50、73至78頁），本院審酌上開
　　供述證據作成時並無違法或不當之情況，另其餘所依憑判斷
　　之非供述證據，亦無證據證明係違反法定程序所取得，且無
　　刑事訴訟法第159 條之4 顯有不可信或其他不得作為證據之
　　情況；又各該供述證據及非供述證據均無證明力明顯過低之
　　情形，復均經本院於審判程序依法進行調查，並予以當事人
　　辯論，被告之訴訟防禦權已受保障，上開供述證據及非供述
　　證據等證據方法均適當得為證據，依刑事訴訟法第159 條之
　　5 規定，應認均有證據能力。
二、認定犯罪事實所憑之證據及理由：
（一）訊據被告甲○○對本案保持緘默。經查前揭事實業據證人
　　　即告訴人丙○○於警詢時證稱：我於110 年10月5 日早上
　　　在家中收到被告手機訊息說如果我不去市場工作，就要將
　　　家的大鎖換掉，不准我繼續住○○○街000 巷00弄0 號，
　　　我很害怕，所以在家中趕快收拾東西準備搬走，後來被告
　　　於當日11時回到家中，發現我在收拾東西準備搬走，就用
　　　手強制將我拉出來到屋外，沒多久在2 樓的女兒乙○○也
　　　被拉至屋外，並不准我將屋內任何東西帶走，被告將我與
　　　乙○○拉到屋外時造成我們手部有受傷，我的雙側上肢多
　　　處挫傷併擦傷。水田街150 巷12弄7 號房屋所有人是被告
　　　，我與被告離婚後，於110 年3 月有口頭協議我幫被告賣
　　　魚，我跟小孩可以繼續住○○○街000 巷00弄0 號，後來
　　　有於110 年6 月25日寫切結書，說我跟4 個小孩可以永久
　　　居住○○○○街000 巷00弄0 號，而且被告不可動用及破
　　　壞屋內物品等語，及於偵訊時具結後證述：恐嚇是指被告
　　　傳給我的訊息，對話時間是10月初。他威脅我們說…如果
　　　我不配合，…小孩的事情他就不管了，被告說這些話我會
　　　害怕。我是和與被告生的4 個小孩都住在水田街，10月5
　　　日當天我想搬出去，被告衝進來，把我手上東西丟到旁邊
　　　，把我往外推。乙○○在2 樓，被告也去2 樓把乙○○拉
　　　下樓，把我跟乙○○推出去。當時只有我跟乙○○在家，
　　　診斷證明書上的傷勢是被告拉我們才受的傷，我提供切結
　　　書，這是被告同意我與子女住那邊，所以屋內物品都是我
　　　們在使用。水田街居所是3 樓層房屋，被告把我們從1 樓
　　　推出去後，就把門反鎖起來，我拿鑰匙也開不起來。（被
　　　告不是不希望你們搬出去，為何又把你們推出去？）因為
　　　我不答應他履行夫妻義務等語綦詳，且為證人即告訴人乙○○於警詢時證述：於110 年10月5 日10時50分在家中，
　　　我幫媽媽丙○○收拾東西準備搬走，被告看到我，要將我
　　　趕出去，我不願意，就與他發生拉扯，造成手部有受傷，
　　　我的右手肘挫傷併擦傷，他還是將我拉出屋外，並不准我
　　　收拾屋內的任何東西帶走等語甚明（見偵字第14562 號卷
　　　第7至9、34、35頁），復有警員彭崇豪於110 年11月11日
　　　所出具之偵查報告1 份、國軍桃園總醫院新竹分院受理家
　　　庭暴力事件驗傷診斷書2 份、新竹市警察局第一分局樹林
　　　頭派出所受理各類案件紀錄表1 份、受（處）理案件證明
　　　單2 份、110 年6 月25日切結書1 份、被告傳送予告訴人
　　　丙○○之訊息畫面截圖10份在卷足稽（見偵字第14562 號
　　　卷第3 、10、11、18至20、38至48頁）。
（二）次按刑法第305 條之恐嚇罪，所稱以加害生命、身體、自
　　　由、名譽、財產之事，恐嚇他人者，係指以使人生畏怖心
　　　為目的，而通知將加惡害之旨於被害人即足，其通知危害
　　　之方法並無限制，凡一切以直接之言語、舉動，或其他足
　　　使被害人理解其意義之方法，或暗示如不從者將加以危害
　　　，使被害人心生畏怖者，均包括在內。而該言語或舉動是
　　　否足以使他人產生畏怖心，應依社會一般觀念衡量之，如
　　　行為人之言語、舉動，依社會一般觀念，均認係惡害之通
　　　知，足以使人產生畏怖心時，自可認定為恐嚇。又本罪僅
　　　以行為人通知加害之事，使受惡害通知之人心生畏懼，而
　　　有不安全之感覺為已足，不以發生客觀上之危害為要件，
　　　故不必果有加害之意思，更不須有實施加害之行為。蓋恐
　　　嚇罪所保護之法益，係個人免於恐懼之意思決定自由，本
　　　罪之判斷重點在於被告之行為是否足以使人心生畏懼，致
　　　危害安全，有最高法院52年臺上字第751 號、75年度臺上
　　　字第5480號及81年度臺上字第867 號判決意旨、27年4 月
　　　17日刑事決議（一）意旨足資參照。是行為人客觀上將加
　　　害生命、身體、自由、名譽與財產等事項通知他人，而該
　　　通知事項，依其所通知之方法、態樣、內容，足以使受到
　　　惡害通知之人心生畏懼，致危及其在社會日常生活之安全
　　　感，即應成立本罪。觀諸被告於如事實欄所述時地接續以
　　　手機所傳送「沒有要來市場工作了嗎？」、「那就今天全
　　　部搬走，中午我就買鎖回去換…」、「如果不來市場，那
　　　妳們也不用住我家了，妳搞不懂嗎？」、「趁早搬走，我
　　　也了無牽掛，等著看妳的報應」、「到時影片我會公布的
　　　，第一個先給妳兒子看…」、「當狗看到後不知道有什麼
　　　感想呢？」等訊息之內容整體觀之，被告所傳送諸如告訴
      人丙○○若不至市場為其工作，其將會換掉門鎖，不讓告訴
      人丙○○繼續居住在其所有位於新竹市○○街000 巷00弄0 號
      之房屋，暨告訴人丙○○會有報應等如此內容，均
　　　係以危害告訴人丙○○之居住安全進而會因此危及生命、
　　　身體及財產之事通知告訴人丙○○；再者觀諸被告所傳送
　　　要公布影片且係要先給告訴人丙○○之兒子看，又觀看影
　　　片之人為狗，看到後不知會有什麼感想之訊息，可見該內
　　　容已足使告訴人丙○○認知被告所稱要公布者當係對己不
　　　利之影片內容，從而衡諸社會一般觀念，被告所傳送如事
　　　實欄所述訊息之全部內容，客觀上確已足令一般人感覺生
　　　命、身體、名譽及財產受到威脅，心生恐懼而有不安全感
　　　，就此證人即告訴人丙○○於偵訊時亦明確證述：被告說
　　　這些話，我會害怕等語甚詳，暨參諸告訴人丙○○隨即於
　　　同日報警處理等情，益徵被告之行為於客觀上確已可認屬
　　　惡害之通知，並已達足使告訴人丙○○心生畏怖之程度，
　　　是被告此部分所為自已構成恐嚇無訛。
（三）再查依據告訴人丙○○所提出且為被告於警詢時自承確係
　　　其所簽署之切結書內容記載：本人（即指被告）承諾丙○○、乙○○、陳○盷、陳○民、陳○昇永久居住使用新竹
　　　市○○街000 巷00弄0 號房屋，本人不可動用及破壞五位
　　　使用人放置屋內的物品等情（見偵字第14562 號卷第5 、
　　　38頁）觀之，告訴人丙○○及乙○○於案發當時所居住位
　　　於新竹市○○街000 巷00弄0 號之房屋雖為被告所有，然
　　　係經被告同意讓渠等居住，且被告亦承諾不會動用屋內所
　　　有物品至明。而告訴人丙○○於案發當日因收到被告所傳
　　　送如事實欄所述訊息後，心生畏懼，乃著手收拾物品準備
　　　搬離，然被告卻以徒手方式先後強行將告訴人丙○○及乙○○拉至屋外，因此造成告訴人丙○○及乙○○均受傷，
　　　足認被告所為確已構成妨害告訴人丙○○及乙○○自由行
　　　動之權利；且告訴人丙○○所受雙側上肢多處挫傷併擦傷
　　　之傷害，及告訴人乙○○所受右手肘挫傷併擦傷之傷害等
　　　，亦與被告徒手將渠等從屋內強拉至屋外後因此所會造成
　　　之傷勢情形相符，顯見告訴人丙○○及乙○○所為前開指
　　　訴內容確為實情而堪以採信，被告確有徒手強拉告訴人丙○○及乙○○，因此致渠等分別受有如事實欄所述傷勢，
　　　彰彰明甚。　　
（四）綜上，本案事證明確，被告所為恐嚇、強制及傷害犯行洵
　　　堪認定，應予依法論科。　　　　　　
三、論罪科刑：
（一）按家庭暴力，係指家庭成員間實施身體、精神或經濟上之
　　　騷擾、控制、脅迫或其他不法侵害之行為；而家庭暴力罪
　　　，則指家庭成員間故意實施家庭暴力行為而成立其他法律
　　　所規定之犯罪，家庭暴力防治法第2 條第1 款、第2 款分
　　　別定有明文。查被告甲○○與告訴人丙○○前為夫妻關係
　　　，告訴人乙○○為2 人之女，是以被告與渠等間分別具有
　　　家庭暴力防治法第3 條第1 款、第3 款之家庭成員關係。
　　　被告所為前開恐嚇告訴人丙○○、對告訴人丙○○及乙○○所為強制及傷害犯行等，均屬家庭暴力防治法第2 條第
　　　2 款之家庭暴力罪，惟因家庭暴力防治法之上開條文並無
　　　罰則規定，被告所為前開犯行應依刑法之相關規定予以論
　　　罪科刑。是核被告所為，係犯刑法第305 條之恐嚇危害安
　　　全罪、同法第304 條第1 項之強制罪及同法第277 條第1
　　　項之傷害罪。又被告於110 年10月5 日6 時22分許起至同
　　　日8 時9 分許止，在不詳地點，以手機接續傳送如事實欄
　　　所載訊息予告訴人丙○○，係於密切接近之時間、地點實
　　　施，侵害同一法益，各行為之獨立性極為薄弱，依一般社
　　　會健全觀念，在時間差距上，難以強行分開，應認係基於
　　　一個意思決定所為具反覆性及延續性之行為，為接續犯，
　　　而僅論以一罪。又按刑罰責任之評價與法益之維護息息相
　　　關，對同一法益侵害為雙重評價，是過度評價；對法益之
　　　侵害未予評價，則為評價不足，均為法之所禁。再按刑法
　　　上一行為而觸犯數罪名之想像競合犯存在之目的，在於避
　　　免對於同一不法要素予以過度評價。自然意義之數行為，
　　　得否評價為法律概念之一行為，應就客觀構成要件行為之
　　　重合情形、主觀意思活動之內容、所侵害之法益與行為間
　　　之關連性等要素，視個案情節依社會通念加以判斷。刑法
　　　刪除牽連犯之規定後，原認屬方法目的或原因結果，得評
　　　價為牽連犯之二犯罪行為間，如具有局部之同一性，或其
　　　行為著手實行階段可認為同一者，得認與一行為觸犯數罪
　　　名之要件相侔，依想像競合犯論擬，最高法院107 年度臺
　　　上字第1066號判決意旨足資參照。經查本案依據告訴人丙○○所指訴情節可知被告先係於案發當日傳送如事實欄所
　　　述訊息予告訴人丙○○後，即於同日10時50分許前往告訴
　　　人等所居住之新竹市○○街000 巷00弄0 號處，徒手先後
　　　將告訴人等強拉至屋外，妨害告訴人等自由行動之權利，
      並致告訴人等分別受有如事實欄所述傷害等情，則觀諸被
　　　告所傳送予告訴人丙○○之恐嚇訊息中即有不要讓告訴人
　　　等繼續居住在其所有上揭新竹市○○街000 巷00弄0 號房
　　　屋、要告訴人等全部搬走、其要換鎖等內容，被告繼而果
　　　於當日至上揭新竹市○○街000 巷00弄0 號處，先後將告
　　　訴人等強拉至屋外，導致告訴人等因此分別受有如事實欄
　　　所述傷勢，在在均可見被告於案發當時確對於告訴人丙○○已有所不滿，告訴人丙○○又未至市場為其工作，是以
　　　被告基於恐嚇犯意傳送前開訊息予告訴人丙○○後，繼而
　　　果於當日至其所有原提供予告訴人等所居住位於上址之房
　　　屋，先後強拉告訴人等至屋外，致告訴人等受傷，是被告
　　　此行為已坐實其所傳送前開不讓告訴人等繼續居住之恐嚇
　　　訊息內容，從而被告為恐嚇、強制及傷害犯行之時、地，
　　　在自然意義上雖非完全一致，然仍有部分合致，且犯罪目
　　　的單一，依一般社會通念，認應評價為一罪方符合刑罰公
　　　平原則，應屬想像競合犯，如予數罪併罰，反有過度評價
　　　之疑，實與人民法律感情不相契合。從而應認被告係以一
　　　行為觸犯前揭3 罪名，為想像競合犯，依刑法第55條前段
　　　之規定，應從一重論以刑法第277 條第1 項之傷害罪。
（二）爰審酌被告之素行、不思理性妥善處理與告訴人丙○○之
　　　間之問題，卻以手機向告訴人丙○○傳送前開恐嚇訊息，
　　　造成告訴人丙○○內心感到畏怖恐懼；繼而徒手強拉告訴
　　　人丙○○及乙○○至渠等所居住之房屋外，妨害告訴人等
　　　自由行動之權利，同時導致告訴人等受傷，顯見被告不尊
　　　重他人權利，自我控制能力欠佳，所為殊值非難，再衡諸
　　　被告與告訴人等之關係、被告犯罪之動機、目的、手段、
　　　情節、所生危害、犯後態度，暨衡酌被告為高工肄業之智
　　　識程度、職業為幫父親賣魚、家庭經濟狀況為勉持等一切
　　　情狀，量處如主文所示之刑，並諭知如易科罰金之折算標
　　　準，以資懲儆。
據上論斷，依刑事訴訟法第299 條第1 項前段，刑法第305 條、
第304 條第1 項、第277 條第1 項、第55條前段、第41條第1 項
前段，刑法施行法第1 條之1 第1 項，判決如主文。
本案經檢察官林鳳師提起公訴，檢察官陳亭宇到庭執行職務。
中　　華　　民　　國　　111 　年　　7 　　月　　15　　日
                  刑事第一庭    審判長法  官   楊麗文
　　　　　　　　　                    法  官   王凱平
　　　　　　　　　　　　　　　　　　　法  官   楊惠芬
以上正本證明與原本無異。  
如不服本判決應於收受送達後20日內向本院提出上訴書狀，並應
敘述具體理由；其未敘述上訴理由者，應於上訴期間屆滿後20日
內向本院補提理由書（均須按他造當事人之人數附繕本）「切勿
逕送上級法院」。告訴人或被害人如對於本判決不服者，應具備
理由請求檢察官上訴，其上訴期間之計算係以檢察官收受判決正
本之日期為準。　　　　　　　　　　　　　　　　　　　
中　　華　　民　　國　　111 　年　　7 　　月　　21　　日
　　　　　　　　　　　　　　　　　　　書記官   李艷蓉
附錄本案論罪科刑法條：
刑法第277 條：
傷害人之身體或健康者，處五年以下有期徒刑、拘役或五十萬元
以下罰金。
犯前項之罪，因而致人於死者，處無期徒刑或七年以上有期徒刑
；致重傷者，處三年以上十年以下有期徒刑。
刑法第304 條：
以強暴、脅迫使人行無義務之事或妨害人行使權利者，處三年以
下有期徒刑、拘役或九千元以下罰金。
前項之未遂犯罰之。
刑法第305 條：
以加害生命、身體、自由、名譽、財產之事恐嚇他人，致生危害
於安全者，處二年以下有期徒刑、拘役或九千元以下罰金。